【裁判字號】    91,易,948
【裁判日期】    920403
【裁判案由】    家暴恐嚇
【裁判全文】
臺灣臺南地方法院刑事判決                          九十一年度易字第九四八號
    公  訴  人  臺灣台南地方法院檢察署檢察官
    被      告  丙○○
右列被告因家暴恐嚇案件，經檢察官聲請簡易判決處刑（聲請簡易判決處刑案號：九
十一年度偵字第一三一０號），本院臺南簡易庭認不宜以簡易判決處刑，簽請改依通
常程序審理，暨檢察官函
左：
    主  文
丙○○連續以加害生命、身體之事，恐嚇他人，致生危害於安全，處拘役伍拾日，如
易科罰金，以參佰元折算壹日，緩刑貳年。
    事  實
一、丙○○與乙○○係配偶關係，二人為家庭暴力防治法第三條第一款所稱之家庭成
    員。丙○○患有重鬱症，與其夫乙○○因感情失和屢起勃谿，詎丙○○竟基於恐
    嚇危害安全之概括犯意，於精神耗弱之情形下，先於民國九十年九月二十一日撥
    打乙○○0000000000號行動電話，以加害生命、身體之事，向乙○○
    恫稱：其辦公室周圍要小心一點、其三名子女要看好等語，使乙○○心生畏怖，
    致生危害於乙○○之安全；丙○○復於九十一年三月二十九日上午九時許，因至
    醫院開刀欲向乙○○索取新台幣二十萬元手術費不遂，再撥打乙○○前揭行動電
    話，並於電話中以加害生命、身體之事，向乙○○嚇稱：乙○○是假好心，若不
    講明白，即要拿汽油將乙○○辦公室全部燒掉，要死大家一起死等語，使乙○○
    心生畏懼，而致生危害於乙○○安全。
二、案經乙○○訴由臺南市警察局第五分局報告臺灣台南地方法院檢察署檢察官偵查
    起訴暨臺南市警察局第五分局報告臺灣台南地方法院檢察署檢察官函送併辦審理
    。
    理  由
一、右揭犯罪事實，業據被告丙○○於本院審理時供承不諱，核與告訴人乙○○指訴
    之情節大致相符，並錄音帶譯文二紙附卷（詳台南市警察局南市警五刑偵字第０
    三七號刑案偵查卷第七頁、台南市警察局南市警五刑偵字第三三三號刑案偵查卷
    第六頁、第七頁）可稽及錄音帶在卷可資佐證。另被告與告訴人乙○○係配偶關
    係，二人具有家庭暴力防治法第三條第一款所稱之家庭成員關係，為其二人所自
    承，並有法務部戶役政連結作業系統查詢一紙在卷（詳本院卷第六六頁）足憑。
    是以，被告自白核與事實相符，本件事證明確，被告犯行洵堪認定。
二、按配偶為家庭成員，家庭成員間實施身體或精神上不法侵害之行為者，為家庭暴
    力罪，而家庭成員間故意實施家庭暴力行為而成立其他法律所規定之犯罪者，成
    立家庭暴力罪，家庭暴力防治法第三條第一款、第二條第一項、第二項定有明文
    。核被告丙○○所為，係屬違反上開規定之家庭暴力罪，而成立刑法第三百零五
    條之恐嚇危害安全罪。其先後二次恐嚇犯行，時間尚屬緊接，犯罪構成要件相同
    ，顯係基於概括犯意反覆為之，為連續犯，應論以一罪，並應依法加重其刑。公
    訴人雖僅就被告於九十年九月二十一日之恐嚇犯行提起公訴，然檢察官就犯罪事
    實一部起訴者，其效力及於全部，本件被告嗣於九十一年三月二十九日上午九時
    許之恐嚇犯行（即檢察官函送併辦部分），與前揭經公訴人起訴經論罪科刑之部
    分，有連續犯裁判上一罪之關係，已如前述，本院自得一併審理，併此敘明。又
    被告自陳罹患重鬱症，精神時好時壞，不能受到刺激，會有自殺念頭等語（詳本
    院卷第十一頁），並提出診斷證明書二紙為憑（詳本院卷第十五頁、第十六頁）
    。嗣經本院函請奇美醫院台南分院對被告為案發時行為之精神鑑定，其鑑定結果
    （六）結論認，被告患有重鬱症，自八十八年四月起即在該院門診治療，其間並
    有五次住院紀錄，大都為情緒不穩，有自殺意念或自殺行為；被告有家庭、婚姻
    、經濟及官司等多重壓力，致在治療中常因壓力而情緒極端不穩，尤其九十年底
    至九十一年上半年數度憂鬱症惡化而有自殺或想與先生（即告訴人乙○○）同歸
    於盡之念頭，推論被告在情緒極度不穩定下，現實判斷力會變差，確有可能情緒
    失控，其行為時之精神狀態已達精神耗弱之程度，有該院九十二年二月二十七日
    （九二）美分字第０五三號書函函附之精神鑑定報告在卷（詳本院卷第九四頁至
    九六頁）可稽。綜合上情，應可認定被告為前揭行為時，其精神狀態及對外界事
    物之判斷能力，顯較普通人之平均程度減退，並已達精神耗弱之程度。被告行為
    時既為一精神耗弱之人，爰依刑法第十九條第二項規定減輕其刑，並依刑法第七
    十一條之規定先加後減其刑。爰審酌被告並無前科，有台灣台南地方院檢察署刑
    案資料查註紀錄表、台灣高等法院被告全國前案紀錄表附卷可稽，及其犯罪之動
    機、目的、手段、所生危害、罹患重鬱症、犯後坦承犯行態度尚佳等一切情狀，
    爰量處如主文所示之刑，並諭知易科罰金之折算標準。末查被告未曾受有期徒刑
    以上刑之宣告，有前揭台灣台南地方院檢察署刑案資料查註紀錄表、台灣高等法
    院被告全國前案紀錄表附卷可稽，其因一時失慮致罹刑章，且又罹患重鬱症並坦
    承犯行，經此科刑之教訓，已足資警惕，信無再犯之虞，本院因認其所受宣告之
    刑，以暫不執行為適當，併予宣告緩刑二年，以啟自新。
三、公訴意旨另以：被告廖維利又基於恐嚇危害安全之犯意，於九十年十月五日撥電
    話與告訴人乙○○友人甲○○，表示要將告訴人乙○○三名子女抓過來及子彈是
    不長眼睛等語之加害生命、身體之事，恐嚇告訴人乙○○，致乙○○心生畏怖。
    因認被告此部分亦涉有刑法第三百零五條之恐嚇危害安全罪嫌，且與前揭論罪科
    刑部份，有連續犯之裁判上一罪關係。按犯罪事實應依證據認定之，無證據不得
    推定其犯罪事實，又不能證明被告犯罪者，應諭知無罪之判決，刑事訴訟法第一
    百五十四條、第三百零一條第一項分別定有明文；又按刑法第三百零五條之恐嚇
    罪，所稱以加害生命、身體、自由、名譽、財產之事，恐嚇他人者，係指以使人
    生畏怖心為目的，而通知將加惡害之旨於被害人而言。若僅在外揚言加害，並未
    對於被害人為惡害之通知，尚難構成本罪，最高法院五十二年台上字第七五一號
    判例可資參照。訊之被告固不否認以電話向案外人甲○○為前揭言語，惟堅詞否
    認右揭恐嚇犯行，並辯稱：伊不知道甲○○在告訴人乙○○住家，亦不知告訴人
    乙○○在甲○○身邊等語。經查，告訴人乙○○於警偵訊及本院調查之指訴，並
    未敘及被告撥電話於其友人甲○○時，曾向甲○○明示其欲將告訴人乙○○三名
    子女抓過來及子彈是不長眼睛等語通知與告訴人乙○○知悉，此觀之告訴人乙○○歷次筆錄自明；又甲○○因搬家，致告訴人乙○○不知其住居所地乙情，業據
    告訴人乙○○供陳在卷（詳本院卷第五三頁），另本院雖一再命告訴人乙○○於
    調查時一併攜甲○○到庭，惟仍未見甲○○到庭，致本院無從傳喚甲○○到庭就
    其與被告於電話中之對談詳為調查。準此，尚難據告訴人未臻明確、完備之指訴
    遽入人罪。撥諸前揭說明，此部分依調查所得證據尚不足以證明被告確有明示甲○○向告訴人乙○○通知前開恐嚇言語，被告此部分之犯行不能證明，惟公訴人
    認此部分與前揭論罪科刑之犯行部分，有連續犯之裁判上一罪關係，爰不另為無
    罪之諭知。
據上論斷，應依刑事訴訟法第四百五十二條、第二百九十九條第一項前段，刑法第五
十六條、第三百零五條、第十九條第二項、第七十四條第一款、第四十一條第一項前
段，罰金罰鍰提高標準條例第一條前段、第二條，判決如主文。
本案經檢察官高峰祈到庭執行職務。
中      華      民      國      九十二      年      四      月    三    日
                                            臺灣臺南地方法院刑事第二庭
                        審判長法官  侯明正
                                                      法官  柯顯卿
                                                      法官  陳金虎
右正本證明與原本無異。
如不服本判決，應於判決送達後十日內，向本院提出上訴狀。
中      華      民      國      九十二      年      四      月    五    日
                                                書  記  官  楊建新
附錄法條：
中華民國刑法第三百零五條
以加害生命、身體、自由、名譽、財產之事，恐嚇他人致生危害於安全者，處二年以
下有期徒刑、拘役或三百元以下罰金。


司法院資訊處製作；財團法人民間司法改革基金會備份。
